【裁判字號】    97,訴緝,258
【裁判日期】    971128
【裁判案由】    毒品危害防制條例
【裁判全文】
臺灣板橋地方法院刑事判決             97年度訴緝字第258號
公  訴  人  臺灣板橋地方法院檢察署檢察官
被      告  甲○○
上列被告因違反毒品危害防制條例案件，經檢察官提起公訴（96
年度毒偵字第7498號），被告於準備程序中就被訴事實為有罪之
陳述，經本院合議庭裁定由受命法官獨任進行簡式審判程序，並
判決如下：
    主      文
甲○○施用第一級毒品，累犯，處有期徒刑玖月，扣案之注射針
筒壹支沒收之。
    事      實
一、甲○○前於民國88年間，因施用毒品案件，經依本院88年度
    毒聲字第589 號裁定送觀察、勒戒後，因有繼續施用毒品之
    傾向，復依本院88年度毒聲字第1279號裁定令入戒治處所施
    以強制戒治。嗣經本院以88年度毒聲字第4377號裁定停止戒
    治，所餘戒治期間付保護管束，惟甲○○於保護管束期間，
    違反保護管束應遵守事項情節重大，再經本院以88年度毒聲
    字第7011號裁定撤銷停止戒治，令入戒治處所施以強制戒治
    ，而於89年7 月24日執行完畢，翌日因執行完畢出監。又於
    92年間，因施用毒品案件，經本院以92年度訴字第2419號判
    處有期徒刑7 月確定，入監服刑後，於93年10月3 日縮刑期
    滿，翌日因縮短刑期執畢出監。復於94年間，因施用毒品案
    件，經本院以94年度訴字第2686號判處有期徒刑8 月確定，
    入監服刑後，於95年11月14日縮刑期滿，翌日因徒刑執行完
    畢出監。詎甲○○仍不知悔改，復基於施用第一級毒品之犯
    意，於96年9 月28日上午8 、9 時許，在臺北縣蘆洲市○○
    路尼加拉瓜公園內，以針筒注射之方式，施用第一級毒品海
    洛因。嗣甲○○於同日下午2 時10分許，持其所有用以於本
    案施用第一級毒品海洛因之注射針筒1 支，前往臺北縣政府
    警察局蘆洲分局集賢派出所自首其施用毒品犯行，經警採尿
    送驗結果，呈鴉片類（嗎啡、可待因）陽性反應，始悉上情
    ，並扣得上開注射針筒1 支。
二、案經臺北縣政府警察局蘆洲分局報請臺灣板橋地方法院檢察
    署檢察官偵查起訴。
    理      由
一、本案被告甲○○所犯係死刑、無期徒刑、最輕本刑為3 年以
    上有期徒刑以外之罪，其於準備程序中就前揭被訴事實為有
    罪之陳述，經受命法官告知簡式審判程序之旨，並聽取其與
    公訴人之意見後，本院認無不得或不宜改依簡式審判程序進
    行之情事，依刑事訴訟法第273 條之1 第1 項、第284 條之
    1 規定，裁定本案由受命法官獨任進行簡式審判程序，合先
    敘明。
二、按毒品危害防制條例第20條、第23條將施用毒品之刑事處遇
    程序區分為「初犯」、「5 年內再犯」、「5 年後再犯」。
    依其立法理由之說明：「初犯」經觀察、勒戒或強制戒治後
    ，應為不起訴處分或不付審理之裁定；經觀察、勒戒或強制
    戒治執行完畢釋放後「5 年內再犯」者，因其再犯率甚高，
    原實施之觀察、勒戒及強制戒治既已無法收其實效，爰依法
    追訴或裁定交付審理。至於經觀察、勒戒或強制戒治執行完
    畢釋放「5 年後再犯」者，前所實施之觀察、勒戒或強制戒
    治已足以遮斷其施用毒品之毒癮，為期自新及協助其斷除毒
    癮，仍用「初犯」規定，先經觀察、勒戒或強制戒治之程序
    。從而，祇於「初犯」及「5 年後再犯」2 種情形，有其追
    訴條件之限制，即須於初犯經觀察、勒戒或強制戒治釋放後
    ，5 年內均無施用毒品之行為，始能認其前所實施之觀察、
    勒戒或強制戒治已足遮斷毒癮，而得於5 年後再犯時，再予
    適用初犯之規定，重行觀察、勒戒等程序。倘5 年內已經再
    犯，被依法追訴處罰，縱其第3 次（或第3 次以上）施用毒
    品之時間在初犯釋放5 年以後，即與「5 年後再犯」之情形
    有別，且因已於「5 年內再犯」，顯見其再犯率甚高，原實
    施觀察、勒戒或強制戒治，已無法收其實效，自無再經觀察
    、勒戒及強制戒治之必要，應由檢察官逕行起訴，始符新法
    修正之本旨（最高法院95年第7 次刑事庭會議決議參照）。
    查被告前於88年間，因施用毒品案件，經依本院88年度毒聲
    字第589 號裁定送觀察、勒戒後，因有繼續施用毒品之傾向
    ，復依本院88年度毒聲字第1279號裁定令入戒治處所施以強
    制戒治。嗣經本院以88年度毒聲字第4377號裁定停止戒治，
    所餘戒治期間付保護管束，惟被告於保護管束期間，違反保
    護管束應遵守事項情節重大，再經本院以88年度毒聲字第70
    11號裁定撤銷停止戒治，令入戒治處所施以強制戒治，而於
    89年7 月24日執行完畢，翌日因執行完畢出監。詎被告又於
    92年間，因施用毒品案件，經本院以92年度訴字第2419號判
    處有期徒刑7 月確定，入監服刑後，於93年10月3 日縮刑期
    滿，翌日因縮短刑期執畢出監。復於94年間，因施用毒品案
    件，經本院以94年度訴字第2686號判處有期徒刑8 月確定，
    入監服刑後，於95年11月14日縮刑期滿，翌日因徒刑執行完
    畢出監等情，有臺灣高等法院被告前案紀錄表1 份附卷可考
    。是被告所為本案施用毒品犯行，距上開強制戒治執行完畢
    釋放後雖已逾5 年，惟被告在上開強制戒治執行完畢釋放後
    5 年內，既已再犯施用毒品之罪，並經追訴處罰，揆諸前揭
    說明，其本次犯行即與毒品危害防制條例第20條第3 項所稱
    之「5 年後再犯」有別。是公訴人依法追訴，於法並無不合
    ，本院自應依法論科。
三、上揭犯罪事實，業據被告於偵訊及本院審理時供認不諱，且
    其為警採集之尿液，經送請臺灣檢驗科技股份有限公司檢驗
    結果，呈鴉片類（嗎啡、可待因）陽性反應乙情，有該公司
    濫用藥物尿液檢驗報告及臺北縣政府警察局蘆洲分局偵辦毒
    品案件尿液代碼對照表各1 份在卷可資佐證。此外，並有扣
    案之注射針筒1 支可查。足徵被告任意性之自白與事實相符
    ，應堪採信。本案事證已臻明確，被告犯行堪以認定，應依
    法論科。
四、按海洛因屬毒品危害防制條例第2 條第2 項第1 款所定之第
    一級毒品，不得非法持有、施用。是核被告所為，係犯毒品
    危害防制條例第10條第1 項之施用第一級毒品罪。被告持有
    第一級毒品海洛因進而施用，其持有海洛因之低度行為，應
    為施用之高度行為所吸收，不另論罪。又被告前於92年間，
    因施用毒品案件，經本院以92年度訴字第2419號判處有期徒
    刑7 月確定，入監服刑後，於93年10月3 日縮刑期滿，翌日
    因縮短刑期執畢出監。復於94年間，因施用毒品案件，經本
    院以94年度訴字第2686號判處有期徒刑8 月確定，入監服刑
    後，於95年11月14日縮刑期滿，翌日因徒刑執行完畢出監，
    此有臺灣高等法院被告前案紀錄表1 份附卷可稽。其於受有
    期徒刑之執行完畢，5 年以內故意再犯本案有期徒刑以上之
    罪，為累犯，應依刑法第47條第1 項之規定加重其刑。另按
    刑法第62條前段所規定之自首，係以對於未發覺之犯罪自首
    而受裁判為要件，故犯罪行為人應於有偵查犯罪職權之公務
    員未發覺犯罪事實或犯罪人之前自首犯罪，且接受裁判，兩
    項要件兼備，始得依刑法第62條前段自首之規定減輕其刑（
    最高法院86年度臺上字第1951號判決要旨參照）。查本案被
    告雖於96年9 月18日下午2 時10分許，自行前往臺北縣政府
    警察局蘆洲分局集賢派出所自首本案施用第一級毒品海洛因
    犯行，此據證人吳金城於本院準備程序時證述綦詳。然被告
    於本院審理中逃匿，經本院於97年4 月10日發布通緝，至97
    年11月14日始緝獲歸案，此有本院97年4 月10日97板院輔刑
    恕科緝字第402 號通緝書及本院通緝刑事被告歸案證明稿在
    卷可查。則被告在本院審理中既已逃匿，即無接受裁判之意
    思，核與刑法第62條前段所規定自首之要件不合，自不得依
    自首規定減輕其刑，併此敘明。爰審酌被告施用毒品足以戕
    害身心健康，滋生其他犯罪，惡化社會治安。其經觀察、勒
    戒、強制戒治後，仍再度施用毒品，顯見其戒毒之意志不堅
    ，自制力不佳，應有入監矯治之必要。惟念其施用毒品，戕
    害己身，本質上屬於病患性行為，且犯後已坦承犯行，態度
    良好，且本案係其自行至警局自首等一切情狀，量處如主文
    所示之刑，以示懲儆。至扣案之注射針筒1 支，係被告所有
    用以施用第一級毒品海洛因之物，此據被告供明在卷，爰依
    刑法第38條第1 項第2 款規定，併予宣告沒收之。
據上論斷，應依刑事訴訟法第273 條之1 第1 項、第299 條第1
項前段、毒品危害防制條例第10條第1 項，刑法第11條、第47條
第1 項、第38條第1 項第2 款，判決如主文。
本案經檢察官靳開聖到庭執行職務。
中    華    民    國    97    年    11    月    28    日
                  刑事第五庭    法  官  謝梨敏
以上正本證明與原本無異。
如不服本判決，應於送達後10日內敘明上訴理由，向本院提出上
訴狀。
                                書記官  林壯隆
中    華    民    國    97    年    12    月    1     日
附錄本判決論罪之法條：
毒品危害防制條例第10條
施用第1級毒品者，處6月以上5年以下有期徒刑。
施用第2級毒品者，處3年以下有期徒刑。


司法院資訊處製作；財團法人民間司法改革基金會備份。
